臺灣士林地方法院刑事判決　　　　　　　　　　　　　　九十一年度交自字第三號
　　自　訴　人　丙○○
　　被　　　告　乙○○
右列被告因過失傷害案件，經自訴人提起自訴，本院判決如左：
    主  文
乙○○因過失傷害人，處拘役肆拾日，如易科罰金，以佰元折算壹日。
    事  實
一、乙○○於民國（下同）九十年十一月十四日下午六時十五分許，駕駛車牌號碼Ｂ
    Ｚ─０五七七號自用小客車內載友人梁世雄，沿台北市○○○路○段，由東往西
    方向行駛，途經台北市○○○路○段與復興北路交岔路口，乃順東北角彎道支線
    道由東向北方向欲右轉切入復興北路幹線道時，本應注意車輛行至無號誌之交岔
    路口，支線道車應暫停讓幹線道車先行，且路口前亦設有八角型「停」字標誌，
    而依當時之情況亦無不能注意之情形，竟疏未注意暫停讓復興北路幹線道車先行
    ，即貿然右轉切入復興北路，適有丙○○騎乘車牌號碼ＣＥＬ─一九六號重機車
    ，沿復興北路外側車道由南往北方向駛來，亦疏未注意行經無號誌路口應減速慢
    行，作隨時停車之準備，於通過上開交岔路口時，仍以時速三十五至四十公里之
    速度向前行駛，迨發現乙○○之自小客車右轉切入，已然閃避不及，機車撞及乙
    ○○自小客車左前車門下緣，丙○○旋人車倒地，因此受有鼻骨骨折之傷害。乙
    ○○於事故發生後，先開車將丙○○送醫治療，嗣又折返現場，於未被有偵查犯
    罪職務之公務員發覺前，向據報至現場處理已認前開自小客車可能係肇事車輛但
    尚不知肇事者為何人之警員柳三郎，主動表示其即自小客車之駕駛者並陳述肇事
    之經過，而自首接受裁判。
二、案經丙○○提起自訴。
    理  由
一、訊據被告乙○○固坦認確於前揭時、地駕駛自小客車與一部由丙○○騎乘之機車
    發生碰撞致丙○○因而受傷等情屬實，惟矢口否認有何過失犯行，並辯稱：當時
    是丙○○撞到伊的車子，且伊前面有一部自小客車，伊是跟著他走，丙○○說她
    開到慢車道，又如何會有兩部車夾擊她，會發生車禍就是因為丙○○車速過快，
    閃避不及所造成，本件伊無過失可言云云。然查，被告於右開時、地駕駛自小客
    車未暫停讓幹線道車先行即由支線道右轉駛入幹線道，致由後駛來之機車騎士丙
    ○○閃避不及，兩車發生碰撞，丙○○因而受傷之事實，業據自訴人丙○○指訴
    綦詳，核與目擊證人甲○○於本院審理時所述之情節相符，復有道路交通事故調
    查報告表一份、交通事故談話紀錄表二份、道路交通事故補充資料表一紙及車損
    照片五張附卷足資憑明，且自訴人丙○○確因本件車禍致受有如事實欄所示之傷
    害，亦有馬偕紀念醫院診斷證明書影本一紙在卷可稽，又被告於本院審訊時亦供
    稱：伊當時跟著前面一部白色自小客車行駛轉入復興北路等情（見本院九十一年
    六月二十四日審判筆錄），再酌以證人即承辦警員柳三郎所稱被告行經路線有停
    讓標誌，而自訴人是直行的方向，有停讓標誌所以被告的汽車要禮讓直行的車子
    先行，該路口沒有號誌（見本院九十一年六月二十四日審判筆錄）等情以觀，被
    告肇事時未暫停讓幹線道車先行即貿然右轉切入幹線道行駛，應可認定。又依上
    開道路交通事故調查報告表上所繪之現場圖及車損照片等跡證顯示，肇事地係無
    號誌之交岔路口，直路，由民權東路東向北方向右轉復興北路，有一弧形彎道，
    匯入復興北路前，設有八角型「停」字標誌，該彎道屬支線道，而復興北路則為
    幹線道，肇事後雙方車輛已駛離現場，另自訴人機車右照後鏡變形、左側車身擦
    痕，而被告自小客車左前車門下緣擦痕內凹，現場並無任何煞車痕或散落物。綜
    上跡證研判，認係被告駕車未暫停讓幹線道車先行即右轉駛入幹線道，與自訴人
    行經無號誌路口未減速慢行，俱為肇事因素。按「車輛行至無號誌之交岔路口，
    支線道車應暫停讓幹線道車先行」，道路交通安全規則第一百零二條第一項第二
    款著有明文。本件被告駕駛自小客車自應遵守上開規定，而參之當時天候雨，夜
    間有照明，係直路、路面雖潮溼，惟路面無缺陷、無障礙物、視距尚且良好等情
    ，有上述道路交通事故調查報告表在卷足憑，顯無不能注意之情事，詎其竟疏於
    注意暫停讓幹線道車先行，即貿然右轉駛入幹線道而肇事，致使自訴人因而受傷
    ，被告顯有過失，且本件車禍經台北市政府警察局交通警察大隊研判，亦作如是
    認定，此有該隊交通事故分析研判表影本一份附卷可稽，是被告未讓幹線道車先
    行致人受傷，應負過失傷害罪責至明。雖自訴人行經無號誌交岔路口時未減速慢
    行，亦與有過失，惟仍不因此解免被告過失刑責。又被告過失行為與自訴人之傷
    害間顯有相當因果關係，事證已明，是被告前開所辯，要屬卸責之詞，尚難採信
    ，其犯行足堪認定，應予依法論科。至證人梁世雄於本院審理時固到庭證稱：本
    件車禍是機車撞到汽車左邊車門，當時車禍的情形，是整個機車撞到汽車駕駛座
    的玻璃上，整個臉扭曲變形，是自訴人車速太快，閃避不及所造成，被告並無何
    過失云云，惟查證人梁世雄與被告是朋友關係，已經渠等供明在卷，彼此有摯友
    之情，於本件攸關被告刑責之證詞，難免有所偏頗，核屬迴護之詞，尚無足取，
    附此敘明。
二、核被告所為，係犯刑法第二百八十四條第一項前段之過失傷害罪。又查被告於肇
    事後，犯罪未經發覺前，向至現場處理尚不知肇事者為何人之警員柳三郎，主動
    表示其即為駕駛者之事實，業據本院傳訊證人警員柳三郎到庭結證明確，雖被告
    在主觀上認為非其車輛所撞及而否認犯罪，惟其駕車之行為與自訴人丙○○所受
    傷害是否有因果關係，乃由法院依事實加以認定，並非憑行為人之承認與否而予
    以確定，被告既於警員到場時自承其係自小客車之駕駛者，而當時警方亦認該自
    小客車可能係肇事車輛，則其自承係自小客車駕駛之行為，已利案件之偵查，參
    照司法院（七二）廳刑一字第三七六號函之研究意見，應認符合自首之要件，被
    告嗣並接受調查裁判，顯已合於刑法第六十二條前段自首規定之要件，故依該條
    規定減輕其刑。爰審酌被告前無肇事紀錄，此有臺灣高等法院被告全國前案紀錄
    表存卷可按，素行尚可，過失之程度，事後仍未與自訴人達成和解賠償損害及自
    訴人所受之傷害，亦與有過失等一切情狀，量處如主文所示之刑，並諭知易科罰
    金之折算標準，以資警惕。
據上論斷，應依刑事訴訟法第三百四十三條、第二百九十九條第一項前段，刑法第二
百八十四條第一項前段、第六十二條前段、第四十一條第一項前段，罰金罰鍰提高標
準條例第一條前段、第二條，判決如主文。
中      華      民      國     九十一    年      七     月      八      日
                                     臺灣士林地方法院刑事第三庭
                                         法  官  李  育  仁
右正本證明與原本無異。
如不服本判決，應於判決送達後十日內，向本院提出上訴狀。
                                         書記官  劉  提  幸
中      華      民      國     九十一    年      七     月     二十二   日
附錄本案論罪科刑依據之法條：
中華民國刑法第二百八十四條：
 (過失傷害罪)
因過失傷害人者，處六月以下有期徒刑、拘役或五百元以下罰金，致重傷者，處一年
以下有期徒刑、拘役或五百元以下罰金。
從事業務之人，因業務上之過失傷害人者，處一年以下有期徒刑、拘役或一千元以下
罰金，致重傷者，處三年以下有期徒刑、拘役或二千元以下罰金。
